【裁判字號】    98,交聲,1797
【裁判日期】    980619
【裁判案由】    違反道路交通管理處罰條例聲明異議
【裁判全文】
臺灣臺北地方法院交通事件裁定        98年度交聲字第1797號
原處分機關  臺北市交通事件裁決所
異  議  人
即受處分人  甲○○
上列異議人即受處分人因違反道路交通管理處罰條例案件，對於
臺北市交通事件裁決所於98年3 月25日所為之處分（原處分案號
：北市裁催字第裁22－AEX156793 號）聲明異議，本院裁定如下
：
    主    文
異議駁回。
    理    由
一、按在設有禁止迴車標誌或劃有分向限制線，禁止超車線、禁
    止變換車道線之路段，不得迴車，道路交通安全規則第106
    條第2 款定有明文。又汽車駕駛人在設有禁止迴車標誌或劃
    有分向限制線、禁止超車線或禁止變換車道線之路段迴車時
    ，處新臺幣（下同）600 以上1,800 元以下罰鍰，道路交通
    管理處罰條例第49條第2 款亦有明文規定。另汽車駕駛人違
    反道路交通管理處罰條例第49條者，除依原條款處罰鍰外，
    並記違規點數1 點，亦為同條例第63條第1 項第1 款所明定
    。
二、本件原處分機關即臺北市交通事件裁決所以異議人即受處分
    人甲○○駕駛車牌號碼DD－9150號租賃小客車，於民國97年
    12月6 日上午9 時53分許，在設有禁止迴車標誌之臺北市○
    ○○路、杭州南路口迴車，適為臺北市政府警察局中正第二
    分局南昌路派出所員警攔查，以異議人違反道路交通管理處
    罰條例第49條第2 款之規定，舉發「於禁止迴轉處迴轉（羅
    斯福往北迴南）」之違規。惟異議人拒絕簽收，員警遂在舉
    發通知單內載明「拒絕簽收」字樣，並口頭告知異議人應到
    案期日處所後，依違反道路交通管理事件統一裁罰基準及處
    理細則第11條第1 項第1 款規定，視為異議人已經收受該舉
    發通知單。嗣因異議人未於應到案日期（97年12月21日）前
    到案或繳納罰鍰，原處分機關遂於98年3 月25日依道路交通
    管理處罰條例第49條第2 款、第63條第1 項第1 款（裁決書
    漏引第1 款）及違反道路交通管理事件統一裁罰標準表規定
    ，裁處異議人1,800 元之罰鍰，並記違規點數1 點，合先敘
    明。
三、異議人聲明異議意旨略以：本車於羅斯福路與杭州南路口迴
    轉至羅斯福路，當本車於羅斯福路與和平東路口前停留約一
    分鐘後，方遭員警開單舉發迴轉之違規，則員警為何不在本
    車迴轉時立即攔查，而是在本車到達下一路口且已停滯約一
    分鐘後才上前開單，其開單時間是否過晚，實有爭議。又因
    前開爭議本人拒收罰單，並請員警如有確實舉證或照相事實
    ，再將罰單寄至住所，但本人既未收到任何通知或罰單，無
    從繳費或申訴，竟又直接收到裁決書處以最高額罰鍰，為此
    聲明異議，請求撤銷原處分等語。
四、經查：
  (一)異議人於97年12月6 日上午9 時53分許，駕駛車牌號碼DD－
    9150號租賃小客車，在設有禁止迴車標誌之臺北市○○○路
    、杭州南路口迴車，為臺北市政府警察局中正第二分局南昌
    路派出所員警所舉發之事實，此為異議人所不爭執，且有臺
    北市政府警察局舉發違反道路交通管理事件通知單1 紙附卷
    可稽，是異議人之違規事實，堪以認定。
  (二)異議人雖辯稱員警未在迴車時立即開單，其開單時機過遲而
    有爭議云云。惟查，依道路交通管理處罰條例條第92條第3
    項所授權而於95年6 月6 日發布之「內政部警政署交通違規
    稽查與輕微違規勸導作業注意事項」第4 點第1 小點，關於
    「交通違規之稽查」，就攔停舉發規定：「攔檢時應選擇不
    妨礙交通處所，並注意本身及當事人安全，非經客觀、合理
    判斷有明顯違規者，避免任意攔車稽查；車輛攔停後，應即
    告知駕駛人或行為人違規行為或違反之法令規定。」而原舉
    發機關函覆原處分機關略以：「甲○○君陳述已於羅斯福路
    2 段100 號前停車1 分鐘遭告發一節，查據值勤員警指稱：
    渠當時擔服巡邏勤務，目睹DD－9150號租賃小客車於上述地
    點在設有禁止迴車標誌之路段迴車行駛，當時開啟警示燈欲
    攔停時該路口已亮紅燈，才遲1 分鐘於羅斯福路2 段100 號
    前攔停並依郭君所出示證件舉發」等語，此有臺北市政府警
    察局中正第二分局98年5 月4 日北市警中正二分交字第0983
    0561600 號函附卷可明，是值勤員警認異議人有明顯違規，
    惟考量現場交通狀況，認為立即攔查有危害交通順暢或安全
    之虞，故選擇最適當之時機方予攔停舉發，則本件取締作業
    並未違背上開內政部警政署交通違規稽查與輕微違規勸導作
    業注意事項之規定，尚難認值勤員警之舉發有何違誤之處。
  (三)異議人雖辯稱其要求員警提出證據再將罰單寄至其住所，但
    在未收到任何罰單及通知之情況下，即收到裁決書云云。惟
    查：
  1.按「行為人有道路交通管理處罰條例之情形者，應填製舉發
    違反道路交通管理事件通知單（以下簡稱通知單），並於被
    通知人欄予以勾記，其通知聯依下列規定辦理：一、當場舉
    發者，應填記駕駛人或行為人姓名、性別、出生年月日、地
    址、身分證統一編號及車主姓名、地址、車牌號碼、車輛種
    類。被查獲之駕駛人或行為人為受處分人時，應於填記通知
    單後將通知聯交付該駕駛人或行為人簽名或蓋章收受之；拒
    絕簽章者，仍應將通知聯交付該駕駛人或行為人收受，並記
    明其事由及交付之時間；拒絕收受者，應告知其應到案時間
    及處所，並記明事由與告知事項，視為已收受」，違反道路
    交通管理事件統一裁罰基準及處理細則第11條第1 項第1款
    定有明文。查舉發機關函覆原處分機關略以：「查甲○○君
    駕駛DD－9150號租賃小客車於違規時間（97.12.06，09：53
    ）行經本市○○○路與杭州南路口時，違反禁止迴轉標誌違
    規迴轉行駛，遭本分局執行交整勤務員警依法攔停稽查並依
    郭君所出示證件舉發，郭君當場拒絕簽收通知單，遂告知須
    於15日至裁罰機關繳納罰鍰，並無違誤之處」等語明確，是
    本件異議人雖拒絕簽收違規通知單上，然員警已於違規通知
    單上載明「拒簽收，已當場告知其應到案時間處所及違規事
    實」等語，足認已完成前揭法定程序，故該違規通知單已合
    法送達予受處分人，並無疑義。
  2.於當場舉發之交通違規事件，違規事實往往驟然而現、稍縱
    即逝，且其發生之過程，往往係由交通勤務警察在執行勤務
    時，恰巧目睹之違規情事，事實上不便立刻以攝影、錄影器
    材取證之情形所在多有，故縱使於逕行舉發而有誤認車號之
    虞之情形，道路交通法規亦未硬性要求舉發警員不分違規情
    節，一律必須以照片為憑。況本件異議人係因「在設有禁止
    迴車標誌路段迴車」之違規遭員警當場攔查，此類違規事實
    由人之感官即可充分判定，非必以科學儀器始能偵測得知，
    自無需以科學儀器採證做為其裁罰依據之必要。本件異議人
    要求員警須提出違規照片，並以無確實證據為由拒絕簽收罰
    單，甚而要求員警連同照片另行送達，然員警既已於罰單上
    載明拒絕簽收及告知事項，應視為異議人已收受罰單，已如
    前述，則其舉發程序既已完成，並生送達之效力，自無聽任
    異議人要求再為送達之必要。異議人未依員警口頭告知於15
    日內至裁罰機關繳納罰單或提出申訴，任其逾越應到案日期
    達60日以上，待原處分機關逕予裁處最高額罰鍰後，又以未
    收到罰單為由申辯，然本件既係當場攔停舉發，異議人對本
    件違規事實並非毫無所悉，且其尚可利用「公路監理網」查
    詢該筆違規資料（本院公務電話記錄參照），則異議人雖未
    收受實體罰單，其救濟權利並不因此而受影響，倘異議人對
    違規事實有所疑異，即應依法定程序提出申訴，而非完全置
    之不理，異議人拒絕收受罰單在前，事後又採取漠視之態度
    ，自應由其承擔不利益之後果。從而，異議人以前詞置辯，
    並不足採，原處分機關依違反道路交通管理事件統一裁罰基
    準表以受處分人逾越應到案期限60日以上之最高額處罰，並
    無違誤。
五、綜上所述，異議人確有在前揭時、地，駕駛DD－9150號租賃
    小客車在設有禁止迴車標誌路段迴車之違規行為，原處分機
    關依前揭道路交通管理處罰條例第49條第2 款、第63條第1
    項第1 款（裁決書漏引第1 款）及違反道路交通管理事件統
    一裁罰標準表之規定，裁處異議人1,800 元罰鍰，並記違規
    點數1 點，尚無違誤。異議人猶執前詞指摘原處分不當，為
    無理由，自應將其異議駁回。
六、據上論斷，應依道路交通案件處理辦法第19條，裁定如主文
    。
中    華    民    國    98    年    6    月     19    日
                             交通法庭法  官  林孟皇
本正本證明與原本無異。
如不服本裁定，應於送達後5日內向本院提出抗告狀。
                                     書記官  楊雅鈞
中    華    民    國    98    年    6    月     19    日


司法院資訊處製作；財團法人民間司法改革基金會備份。
